臺灣彰化地方法院民事判決　95年度訴字第795號
原　　　告　戊○○
訴訟代理人　黃茂松律師
複 代理 人　甲○○
被　　　告　丙○○
訴訟代理人　乙○○
被　　　告　丁○○
上列當事人間請求分割共有物事件，本院於民國96年2月1日言詞
辯論終結，判決如下：
    主  文
兩造共有坐落彰化縣社頭鄉○○段379地號、面積9708平方公尺
土地，如附圖一所示甲部分面積3346.44平方公尺分歸被告丁○
○取得；乙部分面積4241.04平方公尺分歸被告丙○○取得；丙
部分面積2120.52平方公尺分歸原告戊○○取得。
訴訟費用由兩造按附表所示應有部分之比例負擔。
    事實及理由
一、原告主張坐落彰化縣社頭鄉○○段第379地號、面積9946平
    方公尺土地（實際面積9708平方公尺，下稱系爭土地）為兩
    造所共有，各共有人應有部分之比例如附表所示。兩造就系
    爭土地並無因物之使用目的不能分割之情事，亦未有不分割
    之協議，而且就分割方法不能達成協議，爰依民法第823條
    第1項、第824條第2項規定，請求判決系爭土地應予原物分
    割等語，並聲明如主文第1項所示。
二、被告丙○○陳稱：同意分割，惟不同意原告之分割方案，請
    求以土地使用現況即附圖二所示方案分割等語。
三、被告丁○○陳稱：同意分割，對分割方案無意見等語。
四、原告主張系爭土地為兩造所共有，各共有人之應有部分如附
    表所示，系爭土地無不能分割之情形，各共有人間亦未有不
    分割之特約，而且就分割方法不能達成協議等情，有其提出
    之地籍圖謄本及土地登記謄本等件為證，且為被告所不爭執
    ，應認為真正。從而，原告依民法第823條第1項、第824條
    第2項規定，訴請分割系爭土地，於法有據，應予准許。
五、系爭土地謄本登記面積為9946平方公尺，惟測量結果實際為
    9708平方公尺，如其不符原因純係抄錄錯誤或純係技術引起
    之原測量錯誤，地政機關得於發現錯誤時，逕為辦理更正登
    記，為地籍測量實施規則第232條所明定。除上開不符原因
    外，法院可依原告之請求，參考地政機關實測所得面積，判
    決分割，並敘明上開情節，待確定後，當事人持判決向地政
    機關聲請一併為更正與分割之登記。是上開面積不符情事，
    並無礙於本件判決分割，先予敘明。
六、按共有人因共有物分割之方法不能協議決定，而提起分割共
    有物之訴，應由法院斟酌共有物之性質、共有人之意願、全
    體共有人之利益、經濟效用等因素，秉持公平原則，而為適
    當之分配。經查：系爭土地呈長方形，僅北側面臨道路等情
    ，經本院履勘現場，並囑託彰化縣田中地政事務所派員測量
    明確，製有勘驗筆錄及複丈成果圖附卷可稽。本院參考上述
    事實，並斟酌原告主張依附圖一所示方案分割，其分割線筆
    直，各共有人分得之土地均面臨道路，亦均符合各共有人建
    物占有使用現況，所有建物均得保留，應為妥適之分割方案
    。被告丙○○雖主張依附圖二所示方案分割，惟依該方案，
    原告分得之土地為袋地，不利土地之利用，對原告顯失公平
    ，應非可採。爰定分割方法如主文第1項所示。
六、訴訟費用負擔的依據：民事訴訟法第78條、第80條之1。
中　　華　　民　　國　　96　　年　　2 　　月　　15　　日
                  民事第二庭    法　官　施錫揮
以上正本係照原本作成。
如對判決上訴，應於判決送達後20日內向本院提出上訴狀。
中　　華　　民　　國　　96　　年　　2 　　月　　15　　日
                      　　　    書記官　黃鏽金
 附表：
┌────┬─────────┐
│共有人  │應有部分          │
├────┼─────────┤
│丙○○  │00000000之0000000 │
├────┼─────────┤
│丁○○  │10255分之3535     │
├────┼─────────┤
│戊○○  │10255分之2240     │
└────┴─────────┘
